臺灣高等法院刑事判決　　　　　　　　　96年度上訴字第88號
上　訴　人
即　被　告　甲○○
　　　　　　　　　　（現另案在臺灣臺北監獄臺北分監執行中
　　　　　　　　　　）
上列上訴人因偽造文書等案件，不服臺灣板橋地方法院94年度易
字第1462號，中華民國95年9月26日第一審判決（起訴案號：臺
灣板橋地方法院檢察署93年度偵字第18890號、94年度偵緝字第
325號），提起上訴，本院判決如下：
    主  文
原判決關於甲○○部分撤銷。
甲○○共同行使偽造私文書，足以生損害於他人，累犯，處有期
徒刑陸月，如易科罰金，以銀元參佰元即新臺幣玖佰元折算壹日
。
如附表二編號四所示簽帳單上偽造之「潘雅婷」簽名壹枚沒收。
    事  實
一、甲○○曾因偽造文書案件，經原審法院以民國（下同）八十
    一年度訴字第二一○七號判處有期徒刑七月，緩刑二年確定
    ，緩刑期滿未經撤銷；復因違反麻醉藥品管理條例案件，經
    臺灣臺北地方法院以八十六年度訴字第一五一號判處有期徒
    刑十月確定，於八十八年六月五日執行完畢（以上均不構成
    累犯）；又因違反麻醉藥品管理條例案件，經本院以八十八
    年度上訴字第二三三四號判處有期徒刑二年六月確定；再因
    違反毒品危害防制條例案件，經原審法院以八十九年度訴字
    第七二九號判處有期徒刑八月確定；以上罪刑經接續執行，
    於九十一年十二月四日假釋出監，九十二年三月十七日假釋
    縮刑期滿未經撤銷，以已執行完畢論（構成累犯）；另因違
    反毒品危害防制條例案件，經原審法院以九十四年度易字第
    三二五號、九十四年度易字第一三二八號、九十四年度訴字
    第三○一九號分別判處有期徒刑十月、一年及一年確定，其
    中宣告有期徒刑各一年二罪經定應執行刑為一年十月，並與
    上開有期徒刑十月接續執行，現仍執行中。
二、甲○○與洪賢義係朋友關係（已成年，業經原審判處罪刑確
    定）。甲○○明知年籍不詳自稱「王國雄」（綽號為「朵瑞
    咪」）之成年男子持有如附表一編號二所示之信用卡一張，
    來源不明，係屬贓物（按係潘雅婷所有於九十四年十月二十
    五日二十三時三十分許，在臺北市○○路○段六五巷五號四
    樓其住處遭竊之物品），仍竟於不詳時地，向「王國雄」收
    受後，交與洪賢義，二人旋即共同意圖為自己不法之所有，
    共同前往如附表二編號四所示之商店，於消費後結帳，推由
    洪賢義持如附表一編號二所示之信用卡交予結帳人員，佯為
    真正持卡人簽帳消費，並在結帳人員繕打交付之簽帳單客戶
    收執聯持卡人簽名欄上偽簽「潘雅婷」之簽名乙枚（同時覆
    寫乙枚於其下之商店存根聯），以為「持卡人同意依照信用
    卡使用約定，一經使用或訂購物品均應按所示之全部金額，
    付款予發卡銀行」用意之證明，而偽造該等簽帳單，並持交
    結帳人員，以詐術使該結帳人員陷於錯誤而交付貨品，並另
    交付簽帳單顧客收執聯予洪賢義收執，另發卡銀行亦因前開
    冒名行使信用卡及偽造簽帳單誤認係真正持卡人消費而代為
    墊付簽帳款，足以生損害特約商店、發卡銀行及持卡人潘雅
    婷，其消費時間、地點、特約商店名稱、消費金額及簽帳單
    上偽造之署押等詳如附表二編號四所示。嗣經警依附表二編
    號一特約商店留存之車號資料查獲洪賢義，再依其供述查獲
    甲○○。
三、案經臺北市政府警察局文山第一分局移送臺灣板橋地方法院
    檢察署檢察官偵查起訴。
    理  由
壹、程序方面：
一、按被告以外之人於審判外之言詞或書面陳述，除法律有規定
  　者外，不得作為證據。又被告以外之人於審判外之陳述，雖
    不符前四條之規定，而經當事人於審判程序同意作為證據，
    法院審酌該言詞陳述或書面陳述作成時之情況，認為適當者
    ，亦得為證據。當事人、代理人或辯護人於法院調查證據時
    ，知有第一百五十九條第一項不得為證據之情形，而未於言
    詞辯論終結前聲明異議者，視為有前項之同意，刑事訴訟法
    第一百五十九條第一項、第一百五十九條之五分別定有明文
    。本件證人乙○○於警詢中之供述係被告以外之人於審判外
    之陳述，被告及檢察官就上開陳述，未於本院言詞辯論終結
    前聲明異議，依前開規定，視為同意作為證據，且本院審酌
    上開筆錄作成之情形，認為以之作為本案之證據為適當，是
    以證人乙○○於警詢中之供述自有證據能力。
二、被告及檢察官對於下列所述之其他證據資料，均不爭執其證
    據能力，本院審酌該等言詞供述及書面作成時之狀況，並無
    不宜作為證據之情事，依刑事訴訟法第一百五十九條之五第
    二項，均得作為證據。
貳、實體方面：
一、訊據被告甲○○固坦承於附表二編號四所示之時地與原審同
    案被告洪賢義前往購物消費，並由被告洪賢義持附表一編號
    二之信用卡結帳等情不諱，惟矢口否認有收受贓物、偽造文
    書或詐欺犯行，辯稱：當時係因洪賢義電邀見面，委託伊將
    附表一所示之信用卡二張代為返還「王國雄」，伊乃與洪賢
    義順便前往如附表二編號四所示店內購買日用品，嗣於結帳
    時因伊配偶來電，二人發生爭吵，即至店外通話，洪賢義見
    狀先以上開信用卡簽帳，伊於通話完畢後即在車上將購物款
    項以現金交予洪賢義，並未與洪賢義共同行使偽造之信用卡
    詐欺購物云云。
二、惟查：
(一)共同被告洪賢義自被告甲○○處收受由「王國雄」交付之如
    附表一編號二所示信用卡後，即與被告甲○○於附表二編號
    四所示商店內選購物品，並推由被告洪賢義持該信用卡持用
    結帳等情，業據證人即共同被告洪賢義於原審審理中結證：
    「（檢察官問：九十三年十月二十六日如何與甲○○見面？
    ）甲○○打電話給我，叫我幫她送錢過去給她小孩，我們約
    在土城附近見面，我當時是開我朋友的自小客車，．．．不
    是計程車，到場的有甲○○跟另外壹個男人，那個男的我不
    認識，見面時我沒有下車，甲○○跟她朋友上車後，甲○○
    叫我拿錢給她小孩，順便載她去買東西，我跟甲○○說我車
    子沒有油了，當天我身上沒有錢，有人說要幫我加油，是甲
    ○○還是另外一個男的我不記得，我忘記是誰把卡交給我的
    ，甲○○的朋友說卡是他姊姊的，他跟他姐姐拿的，他姐姐
    不知道卡被拿走，後來加油後刷卡是我簽名的，我按照信用
    卡上的名字簽名。刷完後我把卡還給他們，是還給甲○○還
    是她朋友我不記得。（檢察官問：後來你們去哪裡？）有先
    去甲○○家，我拿錢給甲○○的小孩，大約四、五千元，那
    時甲○○的朋友就走了。甲○○叫我載她去買東西，有去．
    ．．屈臣氏中和店．．．都是由甲○○把卡拿給我刷，因為
    當時甲○○腳不方便，甲○○小兒麻痺，所以我幫她刷卡。
    （檢察官問：是否記得買什麼東西？）我忘記了，但都是甲
    ○○選的，我記得有女孩子的保養品。（檢察官問：甲○○
    是否有付你錢？）我當時也有信用卡，但是已經爆了。當時
    沒有買很多東西。（審判長問：之前在警局、偵查中及第一
    次準備程序時，為何都沒有提到甲○○的朋友？）因為我想
    卡是他們拿給我的，沒想那麼多。（審判長問：當天甲○○
    打電話到你家？）甲○○打我手機，甲○○說要拿錢給她小
    孩。（審判長問：為何要拜託你，不拜託另外一個人？）我
    沒有問她，可能是因為我有車，而且甲○○的小孩我認識。
    （審判長問：提示偵查卷相片，何人為甲○○？提示並告以
    要旨）箭頭所指的是甲○○。」等語明確，雖證人即共同被
    告洪賢義關於如何收受由「王國雄」交付如附表一所示之另
    張信用卡以及被告甲○○是否有參與如附表二編號一部分消
    費加油之情形前後供詞不一，但針對被告甲○○自「王國雄
    」之成年男子處收受如附表一編號二所示之信用卡一張後，
    交付予伊，二人再共同前往上址，由伊盜刷消費之主要基本
    事實供證一致，且係於具結後所為之證述，具相當之擔保，
    所為不利被告甲○○之證述，即難謂非不可採信。
(二)依卷附屈臣氏中和店監視錄影畫面翻攝相片六幀觀之（見偵
    查卷第十四頁至第十六頁），被告洪賢義於結帳時，被告甲
　　○○係站立於其後方不遠之處，亦足以擔保被告洪賢義前開
　  證詞之真實性。況被告甲○○於偵查中供稱：伊係與被告洪
    賢義在南勢角之屈臣氏商店（即屈臣氏中和店）巧遇云云（
    偵查卷第九十八頁、第一百二十四頁）；嗣於原審審理時改
    稱：伊係受被告洪賢義電話邀約在上開商店門口見面云云，
    前後不一其詞，已難採信。且依前開屈臣氏中和店監視錄影
    畫面翻攝相片顯示，被告甲○○並無持用行動電話通話之情
    形，被告甲○○辯稱：伊於結帳時因接獲來電乃至店外通話
    ，不知被告洪賢義逕為持卡消費云云，與事實不符，自不足
    採。
(三)被告甲○○已自承前開信用卡刷卡消費之物品係其選購，乃
    竟容由共同被告洪賢義持卡付帳，而不知係盜刷，豈非有悖
    常情，更見被告甲○○所辯不實。
(四)此外，復有連城加油站刷卡交易紀錄電腦畫面翻攝相片二幀
    、國世華銀行信用卡冒刷明細表乙紙、如附表二編號四所示
    交易之信用卡簽帳單影本一紙在卷為憑。
(五)如附表一編號二所示之信用卡，係潘雅婷所有於九十四年十
    月二十五日二十三時三十分許，在臺北市○○路○段六五巷
    五號四樓其住處遭竊乙節，已據潘雅婷之配偶乙○○於警詢
    中供述明確，足認該信用卡係屬贓物。又前開信用卡原係由
　　「王國雄」之成年男子持有，為被告甲○○所自承，雖被告
    甲○○否認係其向「王國雄」收受，但共同被告洪賢義證稱
    係被告甲○○向「王國雄」收受後交付，且被告甲○○亦不
    諱言共同被告洪賢義嗣將該張信用卡委由伊轉交「王國雄」
    ，衡情被告甲○○如未自「王國雄」收受該張信用卡，何須
    由其轉交「王國雄」，足見被告甲○○前開所辯不實。再者
    ，該信用卡背面有持卡人潘雅婷之簽名，被告甲○○當知「
    王國雄」並非該信用卡之合法持有人，而信用卡係金融信用
    交易工具，其使用與個人信用程度有密切關連，具高度屬性
    ，乃該張背面持卡人為潘雅婷之信用卡竟由男子「王國雄」
    持有，依社會一般通念，被告甲○○自「王國雄」之成年男
    子收受該信用卡時，當知該信用卡係屬贓物無疑。
(五)按信用卡係簽帳交易之憑證，為信用交易工具，經發卡銀行
    為相當之徵信後製發，非持卡人本人不得使用，而簽帳單則
    為簽帳消費同意特約商店請款之憑據，被告甲○○推由共同
    被告洪賢義佯為真正持卡人憑以簽帳消費，並偽造真正持卡
    人名義之簽帳單持交行使，顯無支付價金之意思，是其等以
    此方式使特約商店人員誤信為真正持卡人而同意刷卡簽單後
    交付物品，顯係施用詐術使人陷於錯誤而交付物品，並足生
    損害於特約商店、發卡銀行及持卡人。
(六)綜上所述，被告甲○○前開所辯，無非飾詞圖卸，委無可採
    。本件事證明確，被告甲○○犯行堪以認定。
三、按持信用卡交易，基本上於發卡銀行不依契約給付持卡人所
    消費之帳款予特約商店時，持卡人對於特約商店仍直接負有
    給付價金義務，從而持信用卡交易與通常之買賣並無差異，
    僅在價金給付後由發卡銀行代為付帳，而發卡銀行給付特約
    商店價金時，則就事後之權利關係發生變動，亦即由持卡人
    對於發卡銀行負擔給付價金債務而已，是持卡人與特約商店
    間之交易，乃係以信任關係為基礎的信用販賣契約，倘持卡
    人並無支付價金之意思或能力，向特約商店提示信用卡消費
    ，係屬對特約商店店員施行詐欺。再按持信用卡交易後，店
    員交付予持卡人簽名之簽帳單，係表明持卡人同意依照信用
    卡使用約定，一經使用或訂購物品均應按所示之全部金額，
    付款予發卡銀行，是以持卡人於該簽帳單簽名之用意，係對
    所簽金額負責之意思，自為私文書。
四、按被告甲○○行為後，刑法及刑法施行法於九十四年一月七
    日修正，並自九十五年七月一日施行，另罰金罰鍰提高標準
    條例第二條之規定配合刑法修正同時刪除。依修正後刑法第
    二條第一項之規定：「行為後法律有變更者，適用行為時之
    法律。但行為後之法律有利於行為人者，適用最有利於行為
    人之法律。」。上開刑法、刑法施行法等相關法律之修正雖
    非個別刑罰處罰規定或構成要件之變更，然已影響行為人刑
    罰之法律效果，應屬刑法第二條第一項所定之法律變更（最
    高法院八十三年度台非字第一九九號判決意旨參照）。經查
    ：
(一)修正後罰金罰鍰提高標準條例第一條前段規定已停止適用，
    並增訂刑法施行法第一條之一，將上開罰金刑之貨幣單位改
    為新臺幣，並提高為三十倍，以此計算其金額與修正前之金
    額相同，是罰金刑部分亦無實質變動；然罰金刑之最低額因
    刑法第三十三條第五款之修正，由原先經罰金罰鍰提高標準
    條例提高後之銀圓一百元（合新臺幣三百元），再提高為新
    臺幣一千元，自以修正前之規定較輕。
(二)修正後刑法第五十五條牽連犯之規定已刪除，原可依裁判上
    一罪論處之牽連犯之數個犯罪行為，應予數罪併罰，此刪除
    雖非犯罪構成要件之變更，但顯已影響行為人刑罰之法律效
    果，自屬法律有變更，依新法第二條第一項規定，比較新、
    舊法結果，仍應適用較有利於被告之行為時法律即舊法論以
    牽連犯（最高法院九十五年第八次刑事庭會議決議參照）。
(三)按刑法第二十八條原規定：「二人以上共同『實施』犯罪之
    行為者，皆為共同正犯。」新法修正為：「二人以上共同『
    實行』犯罪之行為者，皆為共同正犯。」將舊法之「實施」
    修正為「實行」。原「實施」之概念，包含陰謀、預備、著
    手及實行等階段之行為，修正後僅共同實行犯罪行為始成立
    共同正犯。是新法共同正犯之範圍已有限縮，排除陰謀犯、
    預備犯之共同正犯。新舊法就共同正犯之範圍既因此而有變
    動，自屬犯罪後法律有變更，而非僅屬純文字修正，應有新
    舊法比較適用之問題，惟就本件已著手實行之犯罪形態並無
    影響，經比較結果，被告行為後之法律並未有利於被告，仍
    應適用行為時之法律即舊法論處。
(四)九十四年二月二日修正公布，九十五年七月一日施行之刑法
    第四十七條已有變更（非單純文字之更改），自應依新刑法
    第二條第一項比較適用，倘其比較結果並無有利或不利之情
    形，即應依新刑法第二條第一項前段規定，適用行為時之法
    律（最高法院九十六年度台上字第一０三七號判決參照）。
(五)按刑法第三百三十九條第一項之詐欺取財罪及同法第三百四
    十九條第一項法定刑為罰金刑部分，依修正後刑法施行法增
    訂第一條之一規定：「中華民國九十四年一月七日刑法修正
    施行後，刑法分則編所定罰金之貨幣單位為新臺幣。九十四
    年一月七日刑法修正時，刑法分則編未修正之條文定有罰金
    者，自九十四年一月七日刑法修正施行後，就其所定數額提
    高為三十倍。但七十二年六月二十六日至九十四年一月七日
    新增或修正之條文，就其所定數額提高為三倍」；另刑法第
    三十三條第五款修正為：「主刑之種類如下：五、罰金：新
    臺幣一千元以上，以百元計算之。」，而刑法第三百三十九
    條第一項非自七十二年六月二十六日至九十四年一月七日新
    增或修正之條文，於九十五年七月一日即九十四年一月七日
    刑法修正施行後，固應依刑法施行法第一之一條規定，改以
    新臺幣計算罰金數額，且提高罰金數額至三十倍，所得科處
    之罰金刑最高為新臺幣三萬元、最低為新臺幣一千元。然依
    被告行為時之刑罰法律，即罰金罰鍰提高標準條例第一條前
    段規定之提高倍數十倍及刑法第三十三條第五款規定之罰金
    最低額一元計算，該罪之罰金刑最高為銀元一萬元，最低額
    為銀元一元，經依現行法規所定貨幣單位折算新臺幣條例予
    以折算後，最高額雖與新法同為新臺幣三萬元，然最低額僅
    為新臺幣三元。是以被告行為後，刑法分則編所定罰金刑之
    提高倍數，與行為時法律即罰金罰鍰提高標準條例第一條前
    段比較結果，並無有利於被告，自應適用行為時罰金罰鍰提
    高標準條例第一條前段之規定。
(六)被告於犯罪時刑法第四十一條第一項前段規定：「犯最重本
    刑為五年以下有期徒刑以下之刑之罪，而受六個月以下有期
    徒刑或拘役之宣告，因身體、教育、職業、家庭之關係或其
    他正當事由，執行顯有困難者，得以一元以上三元以下折算
    一日，易科罰金。」，又被告行為時之易科罰金折算標準，
    修正前罰金罰鍰提高標準條例第二條前段（現已刪除）規定
    ，就其原定數額提高為一百倍折算一日，則本件被告行為時
    之易科罰金折算標準，應以銀元三百元即新臺幣九百元折算
    為一日。惟九十五年七月一日修正公布施行之刑法第四十一
    條第一項前段則規定：「犯最重本刑為五年以下有期徒刑以
    下之刑之罪，而受六個月以下有期徒刑或拘役之宣告者，得
    以新臺幣一千元、二千元或三千元折算1日，易科罰金。」
    ，比較修正前後之易科罰金折算標準，以九十五年七月一日
    修正公布施行前之規定，較有利於被告，應依刑法第二條第
    一項前段，適用修正前刑法第四十一條第一項前段規定，定
    其折算標準。
五、核被告甲○○所為，係犯刑法第三百四十九條第一項之收受
    贓物罪（收受如附表一編號二所示信用卡部分）及同法第二
    百十六條、第二百十條之行使偽造私文書罪及同法第三百三
    十九條第一項之詐欺取財罪（如附表二編號四持信用卡冒刷
    購物部分）被告甲○○與洪賢義就行使偽造私文書罪及詐欺
    取財罪間，互有犯意之聯絡與行為之分擔，依修正前刑法第
    二十八條規定為共同正犯。又在簽帳單上偽造署押之行為，
    屬偽造簽帳單私文書之階段行為，偽造私文書後復持以行使
    ，偽造之低度行為，為行使偽造私文書之高度行為所吸收，
    均不另論罪。被告收受贓物即信用卡之目的在於持以冒用消
    費購物，所犯收受贓物、行使偽造私文書及詐欺取財等三罪
    間，即有目的、方法之牽連犯關係，應依修正前刑法第五十
    五條之規定，從一重之行使偽造私文書論處。查被告甲○○
    曾因違反麻醉藥品管理條例案件，經本院以八十八年度上訴
    字第二三三四號判處有期徒刑二年六月確定；再因違反毒品
    危害防制條例案件，經原審法院以八十九年度訴字第七二九
    號判處有期徒刑八月確定；以上罪刑經接續執行，於九十一
    年十二月四日假釋出監，九十二年三月十七日假釋縮刑期滿
    未經撤銷，以已執行完畢論，有本院被告前案紀錄表附卷足
    參，於五年以內再犯有期徒刑以上之本罪，不論依修正前之
    刑法第四十七條，或修正後之刑法第四十七條第一項之規定
    ，均構成累犯，對被告而言並無有利或不利之情形，應依新
    刑法第二條第一項前段之規定，適用行為時之法律即修正前
    之刑法第四十七條，論以累犯，並遞加重其刑。
六、原審因予論罪科刑，固非無見。惟查：被告甲○○被訴明知
    年籍不詳自稱「王國雄」之成年男子持有如附表一編號一所
    示之信用卡一張，來源不明，係屬贓物，仍予收受，交與洪
    賢義，並與共同被告洪賢義持附表二編號二所示信用卡前往
　　如附表二編號二、三地點刷卡購物部分，尚屬不能證明被告
  　甲○○犯罪（詳如後述），原判決認定該部分被告甲○○係
    與洪賢義共同參與犯罪，尚有未洽。被告上訴意旨，否認犯
    行，雖無足取，但原判決既有上開可議，要屬無可維持，應
    予撤銷改判。爰審酌被告素行非佳，有本院被告前案紀錄表
    在卷足參，因蔽於私利而為本件犯行，妨礙金融交易秩序，
    所生危害非微，且犯罪後態度不佳等一切情狀，量處如主文
    第二項所示之刑，並諭知易科罰金之折算標準。如附表二編
    號四所示簽帳單上偽造之「潘雅婷」簽名一枚，應依刑法第
    二百十九條規定宣告沒收。又依卷附如附表二編號四之信用
    卡簽帳單所示之形式，該等簽單係以感熱紙材質列印，並無
    複寫功能，依現行交易習慣持卡人僅需於商店存根聯簽名即
    可，特約商店再交付無簽名之顧客收執聯予持卡人（按此與
    附表一編號一之以複寫紙列印之簽帳單會因在第一聯簽名而
    複寫至第二聯之情形有異）。則附表二編號四之信用卡簽帳
    單既無另行複寫而偽造之簽名，自無從就其餘部分為沒收之
    諭知。至簽帳單顧客收執聯並未扣案，復無證據證明現仍存
    在，自無依刑法第三十八條規定沒收之必要。另簽帳單商店
    存根聯本身已據被告提交與特約商店，非被告所有，亦無宣
    告沒收之餘地，併此說明。
七、不另為無罪諭知之部分：
(一)公訴意旨另以：(1)被告甲○○明知年籍不詳自稱「王國雄」
    之成年男子持有如附表一編號一所示之信用卡一張，來源不
    明，係屬贓物，仍竟向「王國雄」收受後，交與洪賢義，並
　　與洪賢義共同駕車至加油站加油後，推由洪賢義實施如附表
  　二編號一部分之盜刷購物行為。(2)被告甲○○將前開如附表
    一編號二所示之信用卡一張，交與洪賢義後，復推由洪賢義
    前往如附表二編號二、三及如附表三編號一、二所示之商店
    購物盜刷。因認被告此部分亦涉犯刑法第三百四十九條第一
    項之收受贓物罪、同法第二百十六條、第二百十條之行使偽
    造文書及同法第三百三十九條第一項之詐欺取財罪。
(二)按犯罪事實應依證據認定之，無證據不得認定犯罪事實，刑
    事訴訟法第一百五十四條第二項定有明文。又認定犯罪事實
    所憑之證據，雖不以直接證據為限，間接證據亦包括在內，
    然而無論直接或間接證據，其為訴訟上之證明，須於通常一
    般之人均不致有所懷疑，而得確信其為真實之程度者，始得
    據為有罪之認定，倘其證明尚未達到此一程度，而有合理之
    懷疑存在時，事實審法院在心證上無從為有罪之確信，自應
    為無罪之判決，最高法院七十六年度台上字第四九八六號判
    例意旨闡示甚明。
(三)公訴人認被告涉有上開犯嫌，無非係以被告洪賢義之自白、
    證人乙○○於警詢中之證述、卷附富邦商業銀行、國泰世華
    銀行之冒刷明細表、連城加油站之簽帳單影本（即附表二編
    號一部分）等，為其主要論據。訊據被告甲○○堅詞否認有
    上開犯罪行為，辯稱：如附表二編號一之加油消費係被告洪
    賢義與「王國雄」二人共同前往加油站所為，伊並未隨之前
    往，另如附表二編號二、三之消費行為亦與伊無關。又當日
    與被告洪賢義於屈臣氏中和店消費後（即附表二編號四部分
    ），被告洪賢義即將附表一所示之信用卡二張交予伊，伊則
    與「王國雄」連繫見面時地，於同日搭乘被告洪賢義駕駛之
    車輛，前往臺北縣中和市○○街與中山路口，將該等信用卡
    交予「王國雄」，並未為如附表三編號一、二所示之消費行
    為等語。
　(1)原審共同被告洪賢義於警詢及偵查中固供稱：伊係與被告甲
　  ○○共同前往連城加油站加油，加油後由甲○○交付如附表
    一編號一之信用卡供其刷用云云，惟於原審準備程序及審理
    中，就該次消費究係與被告甲○○共同前往而由甲○○交付
    信用卡使用，抑或係與甲○○之友人「王國雄」共同前往而
    由「王國雄」交付信用卡使用等情，前後所述反覆不一，其
    證述之可信度已值存疑，自不足為被告甲○○不利之證明。
    至證人乙○○於警詢中之證述、卷附富邦商業銀行之冒刷明
    細表、連城加油站之簽帳單影本（即附表二編號一部分）等
    ，僅能證明該信用卡有遭冒刷之情形，尚不足作為被告甲○
    ○與共同被告洪賢義實施該次冒刷消費之佐證。
  (2)原審共同被告洪賢義固迭指被告甲○○參與如附表二編號二
    、三之消費行為，惟為被告甲○○所否認，且遍查卷附資料
    ，亦乏積極證據足資認定被告甲○○涉有該部分犯行，自難
    徒憑原審共同被告洪賢義之指訴遽採為不利於被告甲○○之
    認定。
  (3)公訴意旨所載如附表三之冒名刷卡消費犯行，亦自始為被告
    甲○○所否認，且被告甲○○所辯：伊於屈臣氏中和店消費
    後即為分手，分手前並由被洪賢義將附表一所示之信用卡二
    張交予伊返還「王國雄」，並未實施如附表三所示之消費行
    為等語，亦與共同被告洪賢義供述之情節相符。再者，如附
    表三所示之交易時間距如附表二編號四所示交易之時間，間
    隔達二小時有餘，且如附表三編號一交易簽帳單上「潘雅婷
    」之簽名，經與附表二共同被告洪賢義在簽帳單上偽造之簽
    名比較結果，二者之筆勢、運筆態樣等筆跡特徵亦有所出入
    ，自難遽認係共同被告洪賢義與被告甲○○所為。再者，本
    件並不能排除該二筆交易係在被告甲○○將附表一編號二之
    信用卡交還「王國雄」後，由「王國雄」或他人所為之可能
    ，是此部分依調查所得證據，其證明程度仍未達於可排除合
    理之懷疑而形成被告有罪之法律上確信之程度。
  (4)此外，復無其他積極證據足資認定被告甲○○確有前開收受
    贓物、行使偽造私文書及詐欺取財犯行，或認被告甲○○與
　　共同被告洪賢義間有犯意之聯絡或行為之分擔，自屬不能證
  　明被告甲○○此部分犯罪，惟因公訴人指此與前開論罪科刑
    部分有連續犯及牽連犯之關係，屬裁判上一罪，爰不另為無
    罪之諭知。
據上論斷，應依刑事訴訟法第三百六十九條第一項前段、第三百
六十四條、第二百九十九條第一項前段、刑法第二條第一項前段
、第三百四十九條第一項、第二百十六條、第二百十條、第三百
三十九條第一項、第二百十九條，修正前刑法第二十八條、第五
十五條、刑法第四十一條第一項、第四十七條，行為時罰金罰鍰
提高標準條例第一條前段，判決如主文。
本案經檢察官柯麗鈴到庭執行職務。
中　　華　　民　　國　　96　　年　　5　　月　　9  　　日
                  刑事第十七庭審判長法　官   趙功恆
                                    法  官   陳憲裕
                                    法  官   高明哲
以上正本證明與原本無異。
如不服本判決，應於收受送達後十日內向本院提出上訴書狀，其
未敘述上訴之理由者並得於提起上訴後十日內向本院補提理由書
（均須按他造當事人之人數附繕本）。
                                    書記官   梁淑時
中　　華　　民　　國　　96　　年　　5 　　月　　9 　　日
附錄本案論罪科刑法條全文：
刑法第二百一十條
偽造、變造私文書，足以生損害於公眾或他人者，處五年以下有
期徒刑。
刑法第二百一十六條
行使第二百十條至第二百十五條之文書者，依偽造、變造文書或
登載不實事項或使登載不實事項之規定處斷。
刑法第三百三十九條
意圖為自己或第三人不法之所有，以詐術使人將本人或第三人之
物交付者，處五年以下有期徒刑、拘役或科或併科一千元以下罰
金。
以前項方法得財產上不法之利益或使第三人得之者，亦同。
前二項之未遂犯罰之。
刑法第三百四十九條
收受贓物者，處3年以下有期徒刑、拘役或5百元以下罰金。搬運
、寄藏、故買贓物或為牙保者，處5年以下有期徒刑、拘役或科
或併科1千元以下罰金。
因贓物變得之財物，以贓物論。
附表一：
┌──┬──────────┬────────┐
│編號│卡  號              │發卡銀行        │
├──┼──────────┼────────┤
│ 一 │0000-0000-0000-0000 │國泰世華銀行    │
├──┼──────────┼────────┤
│ 二 │0000-0000-0000-0000 │臺北富邦銀行    │
└──┴──────────┴────────┘
附表二：
┌──┬──────┬───────┬────────┬────┬─────┬────┐
│編號│  行為時間  │  行為地點    │  特約商店名稱  │使用之信│簽帳金額  │簽帳單偽│
│    │            │              │                │用卡    │（新臺幣）│造之署押│
├──┼──────┼───────┼────────┼────┼─────┼────┤
│ 一 │94年10月26日│臺北縣土城市金│連城加油站      │附表一  │750元     │「潘雅婷│
│    │2時25分許   │城路3段283號  │                │編號一  │          │」簽名乙│
│    │            │              │                │        │          │枚，並同│
│    │            │              │                │        │          │時複寫於│
│    │            │              │                │        │          │商店存根│
│    │            │              │                │        │          │聯乙枚  │
├──┼──────┼───────┼────────┼────┼─────┼────┤
│ 二 │94年10月26日│臺北縣永和市仁│惠康百貨股份有限│附表一  │1296元    │「潘雅婷│
│    │3時31分許   │愛路152 號地下│公司（即頂好超市│編號二  │          │」簽名乙│
│    │            │一樓          │）永和店        │        │          │枚      │
├──┼──────┼───────┼────────┼────┼─────┼────┤
│ 三 │94年10月26日│臺北縣永和市中│頂好超市永和三店│同上    │2550元    │無      │
│    │3 時51分許  │正路89號地下一│                │        │（接續刷卡│        │
│    │            │樓            │                │        │兩次皆交易│        │
│    │            │              │                │        │不成功）  │        │
├──┼──────┼───────┼────────┼────┼─────┼────┤
│ 四 │94年10月26日│臺北縣中和市興│屈臣氏中和店    │同上    │3429元    │「潘雅婷│
│    │4時15分許   │南路1 段47號地│                │        │          │」簽名乙│
│    │            │下一樓        │                │        │          │枚      │
└──┴──────┴───────┴────────┴────┴─────┴────┘
附表三：
┌──┬──────┬───────┬────────┬────┬─────┐
│編號│  行為時間  │  行為地點    │  特約商店名稱  │使用之信│簽帳金額  │
│    │            │              │                │用卡    │（新臺幣）│
├──┼──────┼───────┼────────┼────┼─────┤
│ 一 │94年10月26日│臺北縣板橋市文│屈臣氏陽明店    │同上    │4403元    │
│    │6時37分     │化路1 段280 號│                │        │          │
│    │            │1 樓之2       │                │        │          │
├──┼──────┼───────┼────────┼────┼─────┤
│ 二 │94年10月26日│臺北縣板橋市三│上光眼鏡板橋店  │同上    │3500元（註│
│    │7 時18分許及│民路1 段102 號│                │        │：接續兩次│
│    │19分許      │              │                │        │刷卡均交易│
│    │            │              │                │        │不成功）  │
└──┴──────┴───────┴────────┴────┴─────┘
